臺灣宜蘭地方法院小額民事判決  
111年度羅小字第203號
原      告  潘于倩  
兼上 一 人
訴訟代理人  葉欣柔  
被      告  劉庭瑋  
上列被告因過失傷害案件，原告提起刑事附帶民事訴訟請求損害
賠償，經本院刑事庭裁定移送前來，本院於民國111年7月26日言
詞辯論終結，判決如下：
    主  文
一、被告應給付原告甲○○新臺幣（下同）2萬212元，及自111年7
    月17日起至清償日止，按週年利率百分之5計算之利息。
二、被告應給付原告丙○○1萬1,649元，及自111年7月17日起至清
    償日止，按週年利率百分之5計算之利息。
三、原告其餘之訴駁回。
四、訴訟費用1,000元由被告負擔百分之35即350元，餘由原告負
    擔。
五、本判決第1、2項得假執行。被告如以2萬212元、1萬1,649元
    分別為原告甲○○、丙○○供擔保後，得免為假執行。
六、原告其餘假執行之聲請駁回。
    事實及理由
壹、程序事項：按言詞辯論期日當事人之一造不到場者，得依到
    場當事人之聲請，由其一造辯論而為判決，民事訴訟法第38
    5條第1項定有明文。本件被告經合法通知，未於言詞辯論期
    日到場，且核無民事訴訟法第386條各款所列情形，爰依聲
    請由原告一造辯論而為判決。
貳、事實部分：
一、原告主張：被告於109年11月5日上午9時30分許，駕駛車牌
    號碼000-0000號自用小客車（下稱肇事車輛），行經宜蘭縣
    ○○鄉○○路0段000巷○○○路0段○○號誌交岔路口時，本應注意汽
    車行至無號誌之交岔路口，支線道車應暫停讓幹線道車先行
    ；駕駛人駕駛汽車，應遵守道路交通標誌、標線、號誌之指
    示；讓路線，用以警告車輛駕駛人前有幹線道應減速慢行，
    或停車讓幹線道車先行，而依當時天候陰，日間有自然光線
    ，柏油路面濕潤、無缺陷及障礙物，視距良好，依其智識及
    能力均無不能注意之情事，竟疏未注意上情，貿然駕駛肇事
    車輛通過上開無號誌交岔路口，適有原告甲○○騎乘車牌號碼
    000-0000號普通重型機車(下稱系爭車輛)搭載原告丙○○，沿
    宜蘭縣三星鄉上將路1段由東往西方向行駛至上述交岔路口
    ，兩車因而發生碰撞，除系爭車輛受損外，並造成原告甲○○
    受有右側小腿挫傷、右側踝部挫傷、多處擦傷及下背和骨盆
    挫傷等傷害；原告丙○○則受有右側踝部挫傷、右側膝部挫傷
    及右側手部挫傷等傷害。是被告自應賠償原告甲○○因本件事
    故支出醫療費用2,840元、機車維修費1萬350元及受有精神
    慰撫金4萬4,500元之損害；賠償原告丙○○因本件事故支出醫
    療費用1,641元並受有精神慰撫金2萬7,000元之損害。為此
    ，爰依民法第184條第1項前段、第2項、第191條之2規定提
    起本件訴訟，並聲明：被告應分別給付原告甲○○5萬7,690元
    ，原告丙○○2萬8,641元，及均自準備書狀繕本送達之翌日起
    至清償日止，按週年利率百分之5計算之利息。併陳明願供
    擔保請准宣告假執行。
二、被告經合法通知，未於言詞辯論期日到場，亦未提出書狀作
    何聲明陳述。
三、得心證理由：
  ㈠按因故意或過失，不法侵害他人之權利者，負損害賠償責任
    ；汽車、機車或其他非依軌道行駛之動力車輛，在使用中加
    損害於他人者，駕駛人應賠償因此所生之損害，民法第184
    條第1項前段、第191條之2前段分別定有明文。查，原告主
    張之上開事實，業據其提出醫療財團法人羅許基金會羅東博
    愛醫院（下稱羅東博愛醫院）門診醫療費用收據、急診醫療
    費用收據、診斷證明書、易筋經傳統整復推拿館費用收據、
    仁濟中醫聯合診所門診處方明細及收據、國立陽明大學附設
    醫院（下稱陽明醫院）門診繳費醫療費用收據、診斷證明書
    、估價單等件為證（見本院卷第71頁至第93頁）。且原告主
    張被告上開過失行為，本院刑事庭亦以110年度交簡字第755
    號刑事判決判處被告罪刑在案，此據本院調閱上開案號刑事
    卷宗核閱無訛。而被告已於相當時期受合法通知，既未於言
    詞辯論期日到場，復未提出任何書狀以供本院審酌，依民事
    訴訟法第280條第3項前段準用第1項前段規定，視同自認，
    自堪信原告之主張為真正。是被告因使用車輛加損害於他人
    ，復難認被告對於防止損害之發生已盡相當之注意，且被告
    之過失行為與損害結果，亦有相當因果關係，是被告自應就
    本件事故對原告負損害賠償責任。是原告請求被告賠償因本
    件事故所受之損害，有無理由？茲分述如下：
　⒈原告主張因本件事故分別支出醫療費用2,840元、1,641元等
    情，業據提出與所述相符之羅東博愛醫院門診醫療費用收據
    、急診醫療費用收據、易筋經傳統整復推拿館費用收據、仁
    濟中醫聯合診所門診處方明細及收據、陽明醫院門診繳費醫
    療費用收據為證，且為被告所不爭執，是原告此部分之請求
    ，核屬有據，應予准許。
　⒉原告甲○○主張因本件事故支出車輛維修費用1萬350元等情。
    按不法毀損他人之物者，被害人得請求賠償其物因毀損所減
    少之價額，民法第196條分別定有明文；而依民法第196條請
    求賠償物被毀損所減少之價額，得以修復費用為估定之標準
    ，但以必要者為限（例如：修理材料以新品換舊品，應予折
    舊），此有最高法院77年度第9次民事庭會議決議可資參照
    。查原告主張系爭車輛修理費用共1萬350元等情，業據提出
    估價單為憑（見本院卷第93頁），系爭車輛有關零件部分之
    修復，既以新零件更換被損害之舊零件，則在計算損害賠償
    額時，自應將零件折舊部分予以扣除，始屬必要修復費用。
    是本院參酌行政院所頒固定資產耐用年數表及固定資產折舊
    率之規定，「機械腳踏車」之耐用年數為3年，依定率遞減
    法每年折舊1,000分之536，另依營利事業所得稅查核準則第
    95條第6項規定「固定資產提列折舊採用定率遞減法者，以1
    年為計算單位，其使用期間未滿1年者，按實際使用之月數
    相當於全年之比例計算之，不滿1月者，以1月計」。又行政
    院所頒「固定資產耐用年數表」、「固定資產折舊率表」雖
    係為課稅之用，但在折舊計算，尚非不得引為計算之客觀依
    據。是據此計算，系爭車輛自出廠日102年（西元2013年）7
    月（見偵字卷第35頁車輛詳細資料報表），迄本件事故發生
    時即109年11月5日，已使用7年5月，則零件扣除折舊後之修
    復費用為1,034元（詳如附表計算式）。是系爭車輛必要回
    復原狀費用應為1,034元，逾此範圍之請求為無理由。
　⒊至於原告分別請求精神慰撫金為4萬4,500元、2萬7,000元部
    分。按被害人受有非財產上損害，請求加害人賠償相當金額
    之慰撫金時，法院對於慰撫金之量定，應斟酌實際加害情形
    、所造成之影響、被害人痛苦之程度、兩造之身份地位、經
    濟情形及其他一切狀況為之。查原告甲○○為90年次，學歷為
    五專畢業、目前待業中、名下無不動產；原告丙○○為91年次
    ，學歷五專畢業、目前待業中、名下無不動產。又被告為78
    年次，學歷為國中畢業、職業為工，名下無不動產等情，均
    經兩造陳述在卷以及被告於上述刑事案件警詢中供述在案，
    且有本院依職權調閱之兩造稅務電子閘門財產所得調件明細
    附卷可稽（見限閱卷）。是本院審酌兩造上開地位、身分、
    資力、原告因本件事故所受精神上痛苦等一切情狀，認被告
    應分別賠償原告甲○○精神慰撫金2萬5,000元、原告丙○○精神
    慰撫金1萬5,000元為適當，原告逾此部分之請求，則屬無據
    。
　⒋準此，原告甲○○因本件事故所受之損害，應為2萬8,874元（2
    840元+1034元+25000元）；原告丙○○因本件事故所受之損害
    ，應為1萬6,641元（1641元+15000元）。
　㈡復按損害之發生或擴大，被害人與有過失者，法院得減輕賠
    償金額，或免除之。重大之損害原因，為債務人所不及知，
    而被害人不預促其注意或怠於避免或減少損害者，為與有過
    失。前2項之規定，於被害人之代理人或使用人與有過失者
    ，準用之，民法第217條定有明文。此項規定之目的，在謀
    求加害人與被害人間之公平，故在裁判上法院得以職權減輕
    或免除之（最高法院85年台上字第1756號判例意旨參照）。
    又按行經無號誌之交岔路口，應減速慢行，作隨時停車之準
    備。道路交通安全規則第93條第1項第2款有明文規定。本件
    被告雖有過失，已如前述，惟原告甲○○騎乘系爭車輛時，疏
    未減速慢行，作隨時停車之準備，明顯違反上開規定，客觀
    上已提高肇事之可能性，亦為本件交通事故肇事因素之一，
    且經臺灣宜蘭地方檢察署檢察官於110年8月30日囑託交通部
    公路總局臺北區監理所基宜區車輛行車事故鑑定會進行鑑定
    ，並認為：「一、乙○○（即被告）駕駛自小客車，行經無號
    誌岔路口左轉彎，車道上劃有倒三角形讓路線標示，支道車
    未注意左方幹道來車並停讓其先行，為肇事主因。二、甲○○
    （即原告）駕駛普通重機車，行經無號誌岔路口，疏未減速
    慢行，作隨時停車之準備，為肇事次因。」（見刑事案件調
    偵緝字卷第6頁），是本院綜觀上開情節，認兩車駕駛人之
    過失比例，應由被告負擔百分之70之過失責任、系爭車輛之
    駕駛人負百分之30之過失責任。又原告甲○○後座之乘客即原
    告丙○○因原告甲○○載送而擴大其活動範圍，應認原告甲○○為
    其使用人，就原告甲○○之過失視同原告丙○○之過失。是據此
    計算，被告應分別賠償原告甲○○、丙○○之金額即為2萬212元
    （28874x0.7=20212，元以下四捨五入）、1萬1,649元（166
    41x0.7=11649，元以下四捨五入）。
　㈢次按，給付無確定期限者，債務人於債權人得請求給付時，
    經其催告而未為給付，自受催告時起，負遲延責任。其經債
    權人起訴而送達訴狀，與催告有同一之效力；又遲延之債務
    ，以支付金錢為標的者，債權人得請求依法定利率計算之遲
    延利息；應付利息之債務，其利率未經約定，亦無法律可據
    者，週年利率為百分之5，民法第229條第2項、第233條第1
    項前段及第203條分別定有明文。查被告經原告起訴請求賠
    償上開損害而未為給付，原告自得依上開規定，請求被告加
    付遲延利息。從而，原告分別請求被告給付自準備書狀繕本
    送達被告之翌日即111年7月17日（見本院卷第99頁送達證書
    ）起至清償日止，按週年利率百分之5計算之利息，為有理
    由。
四、綜上所述，原告依侵權行為損害賠償之法律關係，請求被告
    分別給付原告甲○○2萬212元、原告丙○○1萬1,649元，及均自
    111年7月17日起至清償日止，按週年利率百分之5計算之利
    息，為有理由，應予准許；逾此範圍之請求，為無理由，應
    予駁回。
五、本件就原告勝訴部分，係就民事訴訟法第436條之8第1項訴
    訟適用小額訴訟程序為被告敗訴之判決，依民事訴訟法第43
    6條之20規定，應依職權宣告假執行。並依同法第436條之23
    準用第436條第2項，適用同法第392條第2項規定，依職權宣
    告被告如預供擔保，得免為假執行。至原告敗訴部分，因其
    訴業經駁回，故該部分之假執行聲請已失所附麗，併予駁回
    。
六、訴訟費用負擔之依據：民事訴訟法第79條。本件訴訟費用額
    ，依後附計算書確定如主文第4項所示。
中　　華　　民　　國　　111 　年　　8 　　月　　9 　　日
                    羅東簡易庭　法　官　蔡仁昭
以上正本證明與原本無異。
如不服本判決，應於送達後20日內，以判決違背法令為理由，向
本院提出上訴狀並表明上訴理由（上訴理由應表明：(一)原判決
所違背之法令及其具體內容；(二)依訴訟資料可認為原判決有違
背法令之具體事實），如於本判決宣示後送達前提起上訴者，應
於判決送達後20日內補提上訴理由書（須附繕本）。
如委任律師提起上訴者，應一併繳納上訴審裁判費。 
中　　華　　民　　國　　111 　年　　8 　　月　　9 　　日
                                書記官　劉婉玉
 計  算  書
項        目             金   額（新臺幣）       備註
第一審裁判費                  1,000元
合        計                  1,000元

附表：
折舊時間           金額
第1年折舊值        10,350×0.536=5,548
第1年折舊後價值    10,350-5,548=4,802
第2年折舊值        4,802×0.536=2,574
第2年折舊後價值    4,802-2,574=2,228
第3年折舊值        2,228×0.536=1,194
第3年折舊後價值    2,228-1,194=1,034

附錄：
一、民事訴訟法第436條之18第1項：
    （小額訴訟程序）判決書得僅記載主文，就當事人有爭執事
    項，於必要時得加記理由要領。
二、民事訴訟法第436條之24第2項：
    對於小額程序之第一審裁判上訴或抗告，非以其違背法令為
    理由，不得為之。
三、民事訴訟法第436條之25：
    上訴狀內應記載上訴理由，表明下列各款事項：
    (一)原判決所違背之法令及其具體內容。
    (二)依訴訟資料可認為原判決有違背法令之具體事實。